【裁判字號】    89,交易,946
【裁判日期】    920808
【裁判案由】    過失致死等
【裁判全文】
臺灣高雄地方法院刑事判決                        八十九年度交易字第九四六號
    公  訴  人  臺灣高雄地方法院檢察署檢察官
    被      告  丁○○
    選任辯護人  吳秋麗律師
右列被告因過失致死案件，經檢察官提起公訴（八十九年度偵字第一五六一七號），
本院判決如左：
    主  文
丁○○服用酒類，不能安全駕駛動力交通工具而駕駛，處有期徒刑參月；又因過失致
人於死，處有期徒刑壹年伍月。應執行有期徒刑壹年柒月。
    事  實
一、丁○○係未領有普通小型車駕駛執照之人，其於民國八十九年五月五日凌晨五時
    十五分許，在飲酒後因受酒精影響，明知其反應、平衡感、感覺力、言語能力均
    已有所障礙，處於不能安全駕駛動力交通工具之狀態，竟仍駕駛友人陳裕文所有
    之車牌號碼ＹＳ—六一０七號自用小客車（下稱ＹＳ—六一０七號車），搭載坐
    於該車右前座之陳文裕，沿高雄港過港隧道之由高雄市前鎮區往同市旗津區○○○○○道而由東往西方向行駛，途經該車道七百公尺處之彎道時，本應注意汽車
    行駛時，駕駛人應注意車前狀況，並隨時採取必要之安全措施以避免危險事故之
    發生，且行經彎道，應減速慢行，作隨時停車之準備，亦應注意行車速度，應依
    標誌之規定，不得超過該路段之時速六十公里之速限，且當時客觀情形，天候晴
    ，早晨，柏油路面乾燥無缺陷，無障礙物，視距良好，再依其智識能力亦無不能
    注意之情事，竟貿然以至少八十公里以上之高速超速行駛，且因酒後處於不能安
    全駕駛動力交通工具之狀態，疏於注意車前狀況，無法正常反應並採取必要之安
    全措施，復疏於注意而未於行經上開彎道時減速慢行以便因應進行轉彎動作，導
    致其所駕駛之ＹＳ—六一０七號車在上開彎道處失控，該ＹＳ—六一０七號車之
    右側車身先擦撞外側快車道右側護牆後，左轉越過中央分隔島，衝入對向車道，
    ＹＳ—六一０七號車之右側再度撞擊該對向外側快車道旁之標誌桿，撞擊後該車
    繼續甩尾左轉，最後右前方保險桿撞擊中央分隔ㄇ形護欄而停止，造成坐於ＹＳ
    —六一０七號車右前座之陳文裕拋出車外落地，倒於ＹＳ—六一０七號車上開最
    後停止位置之右後方地面上，陳文裕並因而受有前頂骨部挫裂傷、前額擦挫傷、
    左右季肋部骨折、前胸挫傷、背部廣泛擦挫傷、左膝前部擦挫傷、右手背部挫傷
    、右前臂擦挫傷及胸內出血等傷害，丁○○見狀即下車將倒於地面之陳文裕抬至
    ＹＳ—六一０七號車之右前座，並返回ＹＳ—六一０七號車之駕駛座，此時在高
    雄港過港隧道崗哨值勤之警員甲○○聽見車禍之撞擊聲而與同值勤之警員陳明一
    同走至車禍現場處理，經警於同日上午六時三十二分許對丁○○測試其呼氣酒精
    濃度，發現其呼氣酒精濃度高達每公升零點七六毫克，且丁○○為求脫責，宣稱
    係陳文裕駕駛ＹＳ—六一０七號車肇事，其係坐於該車右前座之乘客等語，而陳
    文裕經送醫急救，仍因胸內出血於同日上午七時三十五分許不治死亡。
二、案經陳崑（即陳文裕之父）訴請臺灣高雄地方法院檢察署檢察官偵查起訴。
    理  由
一、訊據被告丁○○對於右揭在八十九年五月五日凌晨五時十五分許，ＹＳ—六一０
    七號車在高雄港過港隧道之由高雄市前鎮區往同市旗津區○○○○○道七百公尺
    處之彎道處，因失控而該ＹＳ—六一０七號車之右側車身先擦撞外側快車道右側
    護牆後，左轉越過中央分隔島，衝入對向車道，ＹＳ—六一０七號車之右側再度
    撞擊該對向外側快車道旁之標誌桿，撞擊後該車繼續甩尾左轉，最後右前方保險
    桿撞擊中央分隔ㄇ形護欄而停止之過程，且被害人陳文裕在此過程中自ＹＳ—六
    一０七號車之車上拋出車外落地，倒於ＹＳ—六一０七號車上開最後停止位置之
    右後方地面上，被害人並因受有前頂骨部挫裂傷、前額擦挫傷、左右季肋部骨折
    、前胸挫傷、背部廣泛擦挫傷、左膝前部擦挫傷、右手背部挫傷、右前臂擦挫傷
    及胸內出血等傷害，送醫急救後仍不治死亡，且其於同日上午六時三十二分許經
    警測試之呼氣酒精濃度為每公升零點七六毫克等情，固為坦承，惟矢口否認有何
    過失致死犯行，並辯稱：當時係被害人駕駛ＹＳ—六一０七號車失控肇事，伊僅
    是坐於該車右前座之乘客，伊並非駕駛人，且車禍現場並無高雄港務警察所道路
    交通事故調查報告表（下稱交通事故調查報告表）上所繪之第三條煞車痕云云。
    經查：
    (1)本件係因ＹＳ—六一０七號車在八十九年五月五日凌晨五時十五分許，於高雄
      港過港隧道之由高雄市前鎮區往同市旗津區○○○○○道七百公尺處之彎道處
      ，因失控而該ＹＳ—六一０七號車之右側車身先擦撞外側快車道右側護牆後，
      左轉越過中央分隔島，衝入對向車道，ＹＳ—六一０七號車之右側再度撞擊該
      對向外側快車道旁之標誌桿，撞擊後該車繼續甩尾左轉，最後右前方保險桿撞
      擊中央分隔ㄇ形護欄而停止，且在此過程中造成被害人自ＹＳ—六一０七號車
      之車上彈出車外落地，倒於ＹＳ—六一０七號車上開最後停止位置之右後方地
      面上，導致被害人受有前頂骨部挫裂傷、前額擦挫傷、左右季肋部骨折、前胸
      挫傷、背部廣泛擦挫傷、左膝前部擦挫傷、右手背部挫傷、右前臂擦挫傷及胸
      內出血等傷害，送醫急救後因胸部出血不治死亡之結果等情，除為被告坦承外
      ，並為告訴人陳崑所陳明，復有交通事故調查報告表一份、車禍現場相片十二
      幀在卷可稽【見臺灣高雄地方法院檢察署八十九年度相字第七三九號相驗卷（
      下稱八十九年度相字第七三九號相驗卷）第七頁、第十一頁、第十二頁、偵查
      卷第十五頁至第十七頁】，且經臺灣高雄地方法院檢察署檢察官督同同署法醫
      師相驗屬實，有勘驗筆錄、相驗屍體證明書、鑑定驗斷書在卷可憑（見八十九
      年度相字第七三九號相驗卷第十六頁至第二十六頁）。再被告於本件車禍發生
      後，於同日即八十九年五月五日上午六時三十二分許經警測試之呼氣酒精濃度
      為每公升零點七六毫克之情，有呼氣酒精濃度測試單一紙可參（見八十九年度
      相字第七三九號相驗卷第八頁）。
    (2)本件車禍之交通事故調查報告表上所繪製之現場圖，依前揭ＹＳ—六一０七號
      車行進撞擊之路線，在現場分別出現三條煞車痕，第一條係ＹＳ—六一０七號
      車之右側車身最先擦撞外側快車道右側護牆之前所出現之一百二十點三公尺長
      之煞車痕，第二條係該車接著左轉越過中央分隔島，衝入對向車道而該車右側
      再度撞擊該對向外側快車道旁之標誌桿此過程中所出現之四點八公尺長之煞車
      痕，第三條則為該車接著繼續甩尾左轉，最後右前方保險桿撞擊中央分隔ㄇ形
      護欄而停止之過程中出現之七點五公尺長之煞車痕，有上開交通事故調查報告
      表可稽。被告雖辯稱現場並無前開第三條煞車痕存在云云，然證人即繪製現場
      圖之警員乙○○證稱：伊依照車禍現場草圖再按比例繪製現場圖，現場應有三
      條煞車痕等語（見審理卷第一六三頁），且繪製現場草圖之警員戊○○亦證稱
      ：當時係先拍攝車子行進軌跡，煞車痕係丈量距離後量下，伊能分辨煞車痕與
      車子之行進軌跡，伊在草圖上有畫好相關之距離、撞擊點，正式之現場圖係按
      此謄過來等語（見審理卷第一八三頁、第一八四頁），而在場之警員甲○○亦
      證稱：煞車痕之數據係伊與戊○○在現場一起丈量確認後畫出等語至明（見審
      理卷第一八六頁），又被告亦就顯示繪有前開三條煞車痕之現場圖於上之交通
      事故調查報告表簽名捺印，有該交通事故調查報告表之現場圖左方被告本人之
      簽名、捺印可稽，足見該現場圖所繪現場情形，應業經被告確認無誤始簽名捺
      印，從而，依前開參與繪製現場圖之警員之證述，並參以該現場圖顯係經被告
      確認無誤並簽名捺印之情觀之，本件車禍現場應確實存有現場圖上所繪製之三
      條煞車痕，應可確認。至於內政部警政署刑事警察局九十二年二月十二日刑鑑
      字０九二００二一三五七號函之內容，其所放大鑑識之本件車禍現場相片，係
      針對前揭第一條及第二條煞車痕所拍攝之相片【即八十九年度相字第七三九號
      相驗卷第十一頁標示圖一（第一條煞車痕全景）、同頁標示圖二（第二條煞車
      痕全景）及偵查卷第十七頁標示二（第二條煞車痕中景）等相片】，並非現場
      圖所示第三煞車痕位置相關之相片，故內政部警政署刑事警察局函稱從上開放
      大鑑視之現場相片中無法辨識有無第三條煞車痕等語，理屬當然，自無從據以
      作為推翻現場存有第三條煞車痕此事實之依憑。
    (3)被告固辯稱：伊於八十九年五月四日晚上原在華納舞廳與被害人之朋友（包括
      丙○○）見面喝酒，後因發生口角，丙○○、被害人與伊就約去三溫暖，原由
      伊駕駛ＹＳ─六一０七車，被害人坐於右前座、丙○○坐於後座，在未到三溫
      暖時就換被害人開車，伊改坐至右前座，丙○○仍坐後座，至三溫暖時只有丙○○一個人進去，之後並無換手，均由被害人駕駛云云，然查：
      證人丙○○迭於偵訊及本院審理時證稱：八十九年五月四晚上伊在華納舞廳
        與被告及被害人會面，後來被害人與伊之朋友發生口角，全部自華納舞廳離
        開，從華納舞廳出來時，伊感覺被害人喝得比較多，故不要被害人開車，而
        要被告開車，伊與被害人就坐由被告駕駛之ＹＳ─六一０七車離開，被害人
        坐右前座，伊坐右後座，送伊至高雄市○○路與六合路口之三溫暖，駕駛時
        間約有二、三分鐘，均由被告駕車，途中沒有換手，伊在車上有聽被害人表
        示要睡覺了等語（見偵查卷第四十頁背面，審理卷第二十六頁），則此與被
        告辯稱其自華納舞廳駕駛ＹＳ─六一０七車至三溫暖之途中，即改由被害人
        駕駛之情節明顯不同。
      再經檢察官會同被告、告訴人及警員戊○○、甲○○勘驗ＹＳ─六一０七車
        於車禍後放置於高雄市前鎮區○○○街十一巷十三號高雄市緊急救難協會留
        存之殘體，發現該車右側照後鏡斷裂、右前輪破損、右前側有擦痕、右前門
        無法關閉、右後門凹損、右後側撞損、左後車燈毀損、左後側車門擦痕、左
        前右前保險桿有擦痕，測試左前車門開關功能正常，而右前車門無法關閉，
        且在未打開車門開關係無法從車內推開左前車門等情，有勘驗筆錄及勘驗相
        片二十幀附卷可稽（見偵查卷第四十七頁正面、背面及第五十頁至第五十五
        頁），且除在場會同勘驗之警員戊○○、甲○○證稱上開勘驗之ＹＳ─六一
        ０七車留存之殘體外觀與當時在車禍現場之ＹＳ─六一０七車之外觀大致相
        符等語（見偵查卷第四十八頁背面），而高雄市緊急救難協會會長周慶堂證
        稱：ＹＳ─六一０七車自車禍後即拖至高雄市前鎮區○○○街十一巷十三號
        ，未曾移動過，且未取得家屬之同意不可擅自維修等語外（見偵查卷第四十
        九頁），依八十九年相字第七三九號相驗卷第十一頁背面標示圖三、第十二
        頁標示圖五、圖六之車禍現場相片，ＹＳ─六一０七車係呈現右側照後鏡斷
        裂、右前輪破損、右前門開啟、右後門凹損、右後側撞損凹陷、左前門車窗
        關閉、左後車燈毀損之外觀，且依偵查卷第十五頁至第十六頁所示被害人尚
        在ＹＳ─六一０七車之右前座而未經救護車送醫前之車禍現場相片，明顯可
        見該車右側照後鏡斷裂、右前輪和右後輪破損、右後門凹損、右後側撞損凹
        陷、右前門開啟、左前門關閉且外觀上未見有何損毀之情形，則由上揭警員
        戊○○、甲○○和證人周慶堂之陳述，以及車禍現場拍攝之ＹＳ─六一０七
        車之外觀與前揭檢察官所勘驗之ＹＳ─六一０七車殘體之外觀相符之情形，
        足認檢察官所勘驗之ＹＳ─六一０七車之殘體，與當時車禍現場之ＹＳ─六
        一０七車之狀況相同而未有改變，從而，ＹＳ─六一０七車在車禍發生後，
        其右前門係開啟且無法關閉，然左前門係仍可正常關閉而無毀壞之情形，應
        可認定。
      由上所述，證人丙○○業證稱並無在從華納舞廳至三溫暖之途中曾改由被害
        人接替被告駕駛ＹＳ─六一０七車之情事，且直至本件車禍發生時亦未見有
        何改由被害人駕駛ＹＳ─六一０七車之跡象，再依ＹＳ─六一０七車係右側
        車身最先擦撞外側快車道右側護牆後，接著左轉越過中央分隔島，衝入對向
        車道而該車右側並再度撞擊該對向外側快車道旁之標誌桿後，繼續甩尾左轉
        ，直至右前方保險桿撞擊中央分隔ㄇ形護欄方才停止之三次撞擊過程，由當
        時駕駛ＹＳ─六一０七車之人在第一次撞擊前後採取緊急左轉動作，在第二
        次撞擊後又採取緊急左轉動作導致車身甩尾之狀況，可推知駕駛之人在第二
        次撞擊前並無發生被拋出車外之情形，始會有二次緊急左轉之情事，然參以
        被害人係自ＹＳ─六一０七車之車上拋出車外落地而倒於ＹＳ—六一０七號
        車上開最後停止位置之右後方地面上之情況，以及參與相驗之臺灣高雄地方
        法院檢察署法醫檢驗員張禎容於本院證稱：被害人背部之擦挫傷係因掉出車
        外與路面磨擦所致，擦挫傷較密集之處即為著地處，依屍體相片顯示擦挫傷
        方向係從左至右之情形，被害人應係背部左邊先著地等語（見審理卷第四十
        五頁），被害人應係在第二次撞擊後因ＹＳ─六一０七車緊急左轉甩尾之下
        ，因離心力之作用而被拋出車外，始會出現倒於ＹＳ─六一０七車在緊急左
        轉甩尾而右前方保險桿撞擊中央分隔ㄇ形護欄停止處之右後方位置，則依運
        動力學之原理，若被害人係當時駕駛ＹＳ─六一０七車肇事之人，則坐於駕
        駛座位置之被害人在上開第二次撞擊後緊急左轉甩尾之狀況，順著離心力其
        會往右傾倒而倒在右前座乘客身上或右前座位置為是，反之若被害人當時係
        坐於右前座之乘客，其在上開第二次撞擊後緊急左轉甩尾之狀況下，反而會
        順著離心力之作用而往右拋出車外，而出現倒在ＹＳ─六一０七車最後停止
        處之右後方位置之情形，亦即被害人係坐於右前座之乘客之情，係較符合運
        動力學原理之事實，反之若認為被害人係駕駛者而被告係坐於右前座之乘客
        的話，即會出現在上開往右作用之離心力之下，受離心力往右作用影響最大
        、最靠近右前車門之被告竟仍坐在車上且未受傷，反而坐於左邊駕駛座上之
        被害人卻向右穿過坐於右前座之被告後拋出車外此等明顯不合情理之狀況產
        生，且況依前開勘驗ＹＳ—六一０七號車殘體及比對車禍現場相片之結果，
        ＹＳ─六一０七車在車禍發生後，其右前門係開啟且無法關閉，然左前門係
        仍可正常關閉而無毀壞，亦即右前門業因撞擊受損致無法關閉而出現開啟之
        狀況，而左前門根本完全正常關閉而無何因撞擊受損無法關閉而開啟對外之
        情形，顯然無法從左前門拋出車外，則被害人若係坐於ＹＳ─六一０七車駕
        駛座之駕駛人，在左前門正常關閉之情況，其焉何以會被拋出車外，更可以
        之佐證被害人並非駕駛人之事實。
      此外，經將本件全部卷證委託財團法人成大研究發展基金會轉請國立成功大
        學交通管理系「肇事分析與諮詢中心」（下稱：「肇事分析與諮詢中心」）
        鑑定，該中心依據：１、由於ＹＳ－六一０七號自小客車有三次主要撞擊，
        根據撞擊過程，顯示駕駛人在第一次撞擊前後，駕駛人緊急左轉，在第二次
        撞擊後，又緊急左轉，因為駕駛員採行了二次左轉的動作，所以駕駛員絕對
        不會是在第二次撞擊前拋出車的，因此必定是在第二次撞擊後才被拋出車外
        的。由於第二次撞擊後，自小客車左轉，因此若是坐在乘客座上，在第二次
        撞擊後被拋出車外的話，會順著離心力往右拋出，坐在駕駛座上則會順著離
        心力倒在右前座乘客身上或是右前座乘客位置上。因此根據本案撞擊後死者
  倒地位置，從運動力學的角度，本分析傾向於「死者陳文裕坐在右前座上」
        ，且另外根據法醫檢驗員張楨容之研判「死者應是背部左邊先著地」、被告
        陳述（「死者彈出去時是躺著或臥著？）是躺著，頭部有流血」此等情況，
        亦與右前座乘客受左轉離心力拋出之狀況吻合。２、根據現場現場車損照片
        ，可見ＹＳ－六一０七號車右後車有一撞擊凹損，而該凹損並不是擦撞護牆
        所產生的擦痕，而是與外物撞擊造成的凹痕，因此根據該輛運動過程，本分
        析認為產生該凹損的原因係該車在第二次撞擊往前鎮○○道右側的標誌桿時
        ，撞後車頭先向左轉，但是車頭左轉後車身接著又撞擊標誌桿，因此才會導
        致事後ＹＳ－六一０七號車之車尾部右側留存有桿狀撞擊凹痕，左轉之離心
        力加上車頭與車尾連續兩次的撞擊，車內人、物受慣性力及離心力向外拋，
        分析研判被害人是在此時被拋出車外。３、事故地點在ＹＳ－六一０七號車
        最後停止前有長七點五公尺之第三條煞車痕，若駕駛人已經被拋出車外，煞
        車踏板被放呈鬆弛狀態，地面便不會再有煞車痕。４、依據被告酒醉程度，
        其呼吸吐氣中酒精濃度高達每公升零點七六毫克，依血液中酒精濃度對人體
        心理行為及駕駛能力影響關係，若被告不是駕駛人，撞擊前其應處於昏睡狀
        況下，不可能記得ＹＳ－六一０七號車是怎麼發生連續自撞等理由，而綜合
        研判認為被告係駕駛ＹＳ－六一０七號車肇生本件車禍之駕駛人之可能性機
        率為百分之八十五至百分之一百等情，有財團法人成大研究發展基金會九十
        一年四月十二日（９１）成大研基建字第０七二二號函附鑑定意見書一份在
        卷可參（見審理卷第一０三頁至第一二八頁）。
      從而，依據前揭客觀事證之推認及參以「肇事分析與諮詢中心」之鑑定意見
        ，被告應係駕駛ＹＳ－六一０七號車肇生本件車禍之駕駛人，而被害人係坐
        於右前座之乘客之情，堪予確認。
    (4)按汽車駕駛人有飲酒後其吐氣所含酒精成份超過每公升零點二五毫克以上者，
      不得駕車，又汽車行駛時，駕駛人應注意車前狀況，並隨時採取必要之安全措
      施，再行經彎道，應減速慢行，作隨時停車之準備，且行車速度，應依標誌之
      規定，道路交通安全規則第一百十四條第二款、第九十四條第三項、第九十三
      條第一項、同條項第三款分別定有明文，此為一般駕駛人週知且應注意並確實
      遵守之事項，再政府亦一再宣導酒後不得駕車及不得超速行駛，被告對於上開
      規定，理當知之甚詳。本件車禍發生地，其速限為時速六十公里，有前揭交通
      事故調查報告表可稽，而除被告坦稱車禍當時之車速約在時速八、九十公里等
      語外，且依上開車禍現場在第一次撞擊前出現之第一條長達一百二十點三公尺
      長煞車痕，比對一般公路汽車煞車距離、行車速度對照表，亦見車禍當時ＹＳ
      －六一０七號車之車速顯然遠高於時速八十公里以上（蓋依該對照表上時速八
      十公里之速度，其在瀝青柏油、混凝土或砂石之路面上所產生之最長煞車痕不
      過為四十一公尺），故本件車禍發生當時，被告係以至少時速八十公里以上之
      速度駕駛ＹＳ－六一０七號車超速行駛。又被告在距離本件車禍發生之時點即
      九十年五月五日凌晨五時十五分許約一個小時之後，於同日上午六時三十二分
      許由警測試之呼氣酒精濃度，係高達每公升零點七六毫克，有前開呼氣酒精濃
      度測試單一紙可憑，就醫學文獻所知，酒精對人體造成之影響，於呼氣時酒精
      濃度達每公升零點五毫克時，即屬輕至中度中毒，出現反應較慢、感覺減低、
      影響駕駛之狀況，而達每公升零點七五時毫克時，更會出現思考改變、個性行
      為改變之情形，有行政院國軍退除役官兵輔導委員會臺北榮民總醫院八十八年
      八月五日（八八）北總內字第二六八六八號函可參，且前揭「肇事分析與諮詢
      中心」之鑑定意見書內記載之血液中酒精濃度對人體心理行為及駕駛能力影響
      關係表，呼氣酒精濃度每公升零點七五時毫克即相當於血液中酒精濃度（ＢＡ
      Ｃ）百分之零點一二五，此等酒醉程度已處於意識型態錯亂，就駕駛能力業產
      生判斷力嚴重受到影響、體力與精神協調受損及駕駛體能困難增加之影響（見
      審理卷第一二０頁），被告於本件車禍發生之經過約一個小時後，測試其呼氣
      酒精濃度仍高達每公升零點七六毫克，則其於車禍發生當時之呼氣酒精濃度，
      堪認應高於每公升零點七六毫克以上無誤，是依據上開函文所示之研究結果及
      鑑定意見書所示之血液中酒精濃度對人體心理行為及駕駛能力影響關係，並佐
      以車禍當時天候晴，早晨光線，柏油路面乾燥無缺陷，無障礙物，視距良好之
      現場客觀情形，而依被告之智識能力，亦未見有何不能注意之情事，然其竟仍
      以至少高達八十公里以上之速度高速超速行駛，且復途經高雄港過港隧道之由
      高雄市前鎮區往同市旗津區○○○○○道而途經該車道七百公尺處之彎道時，
      未因應彎道減速行轉彎動作準備，猶以至少高達八十公里以上之速度高速行駛
      ，致撞擊外側快車道右側護牆後衍生車禍，衡情若非被告當時業因酒後受酒精
      影響，產生判斷力嚴重受到影響、體力與精神協調受損及駕駛體能困難增加等
      足以嚴重影響正常駕駛行為，致其無法做出正常駕駛反應之狀況，實不至於被
      告以至少高達八十公里以上之速度高速駕駛之ＹＳ－六一０七號車，且竟行抵
      彎道時猶毫不減速採取因應之轉彎措施，導致撞擊外側快車道右側護牆之情形
      產生為是，從而，除足堪認被告案發當時已因服用酒類影響其控制與駕駛反應
      能力，已達於不能安全駕駛動力交通工具之程度外，被告業因酒醉影響其注意
      力及操控力，致其以至少高達八十公里以上之速度超速行駛，復疏於注意警戒
      注意車前動態，並因欠缺採取適當、必要之正常駕駛能力，未及注意行抵彎道
      而猶未減速採取必要因應轉彎之動作之下導致肇事，並使被害人在連續撞擊及
      左轉甩尾之作用力下，自ＹＳ－六一０七號車拋出撞擊地面而死亡，被告之駕
      駛行為顯有過失，且該過失與被害人死亡之結果間存有相當之因果關係，堪予
      認定。
    (5)綜上所述，被告辯稱其並非駕駛ＹＳ－六一０七號車肇生本件車禍云云，無非
      事後卸責之詞，委無可採。事證明確，被告犯行洵堪認定。
二、核被告所為，其酒後駕車部分，係犯刑法第一百八十五條之三之服用酒類不能安
    全駕駛罪；其駕車肇事致被害人死亡部分，係犯同法第二百七十六條第一項之過
    失致人於死罪；所犯上開二罪，犯意各別，構成要件互異，應予分論併罰。又被
    告係酒醉駕車，因而致人死亡，且查其於本件車禍發生時，並未考領自小客車駕
    駛執照，業經本院透過公路監理電子網路系統查詢確認被告並無考領得自小客車
    駕駛執照之資料，有證號查詢汽車駕駛人列印表一份可稽，是被告為汽車駕駛人
    ，酒醉駕車及無駕駛執照駕車，因而致人死亡，且其又負刑法第二百七十六條第
    一項過失致人於死罪之罪責，自應依道路交通管理處罰條例第八十六條第一項之
    規定，就過失致人於死罪部分，加重其刑。公訴人就被告係無駕駛執照駕車之事
    實未予論及，應予補充。爰審酌酒精成分對人之意識能力具有不良影響，超量飲
    酒後會導致對週遭事務之辨識及反應能力較平常狀況薄弱，因而酒後駕車在道路
    上行駛，對一般往來之公眾及駕駛人自身皆具有高度危險性，被告明知上情，於
    服用酒類後呼氣中酒精濃度高達每公升零點七六毫克以上，已處於不能安全駕駛
    動力交通工具之狀態，仍貿然駕車上路，既漠視自己安危，更枉顧公眾行之安全
    ，復疏於注意採取正常必要之駕駛行為，肇生本件車禍而致人命喪失，且肇事後
    猶推稱係被害人為駕駛人，飾詞否認犯行，犯後態度不佳，且亦未與被害人家屬
    達成任何賠償之和解等一切情狀，酌情各量處如主文所示之刑，並定其應執行之
    刑。
據上論斷，應依刑事訴訟法第二百九十九條第一項前段，道路交通管理處罰條例第八
十六條第一項，刑法第一百八十五條之三、第二百七十六條第一項、第五十一條第五
款，罰金罰鍰提高標準條例第一條前段，判決如主文。
中      華      民      國    九十二    年      八      月      八      日
                                  臺灣高雄地方法院交通法庭
                                            法  官   陳威龍
右正本證明與原本無異。
如不服本判決，應於判決送達後十日內，向本院提出上訴狀。
                                            書記官   張家瑜
中      華      民      國    九十二    年      八      月     十二     日
附錄論罪科刑法條：
刑法第一百八十五條之三：
服用毒品、麻醉藥品、酒類或其他相類之物，不能安全駕駛動力交通工具而駕駛者，
處一年以下有期徒刑、拘役或三萬元以下罰金。
刑法第一百八十五條之四：
駕駛動力交通工具肇事，致人死傷而逃逸者，處六月以上五年以下有期徒刑。
刑法第二百七十六條第一項前段：
因過失至致人於死者，處二年以下有期徒刑、拘役或三千元以下罰金。


司法院資訊處製作；財團法人民間司法改革基金會備份。
